---
name: Mariana
surname: mousa
position: "student"
address: "Hogeschool Utrecht, Heidelberglan7 "
email: "mariana_mousa@outlook.com"
osf: nrtbk # currently vitae doesn't support osf in the yaml header, need to add \osf{nrtbk} in the .tex file manulaly
github: MarianaMousa1
profilepic: foto.jpg
aboutme: "Hardwerkende en enthousiaste 3e jaars student life sciences met een passie voor experimenteel werk en big data analyse. Ik zet graag mijn achtergrondkennis in laboratoriumtechnieken en programmeren in en streef ernaar mijn analytische vaardigheden verder te ontwikkelen. Creatief denker met een motivatie om een betrouwbaar en waardevol teamlid te worden."
headcolor: 616161 # use black color
date: "`r format(Sys.time(), '%B %Y')`"
output: 
  vitae::awesomecv:
    keep_tex: true
---

```{r setup, include=FALSE}
knitr::opts_chunk$set(echo = FALSE, warning = FALSE, message = FALSE)
library(vitae);library(tibble)
#rmarkdown::pandoc_version()
```


# Onderzoeksinteresses/technieken

Big-data analyses; celkweek; qPCR; microbiologie, biotechnologie, oncologie.

# Opleidingen
```{r}
tribble(
  ~ Degree,
  ~ Year,
  ~ Institution,
  ~ Where,
  "Biologie en medisch laboratoriumonderzoek",
  "2021-heden",
  "Hogeschool Utrecht,",
  "Utrecht",
  "Schakel jaar",
  "2019-2020",
  "Boswell-Bèta instituut",
  "Utrecht",
  "Bachelor's graad in biologie (afgerond)",
  "2011-2016",
  "Al-Baath University",
  "Homs, Syrië",
) %>%
  detailed_entries(
    what = Degree,
    when = Year,
    with = Institution,
    where = Where,
  )
```


# Projecten en technieken tijdens drie jaar studeren bij Hogeschool Utrecht

## labervaring
```{r}
tribble(
  ~Category,
  ~date,
  ~position,
  ~description,
  "Moleculaire biologie project", " September 2023 - januari 2024", "De Invloed van foliumzuur op de genexpressie van MuRF-1 en Atrogin-1 in C2C12 bestuderen met behulp van qPCR", "Technieken: Celkweek en qPCR",
  "Farmacologie project.", "2023", "Reproductiviteit en ontwikkeling Caenorhabditis elegans bij blootstelling ethinylestradiol", "Technieken: Reproductie, ontwikkeling assays.",
  "Microbiologie project.", "2013", "De detectie van gonorroe-infecties met behulp van qPCR", "Technieken: Bacterie kweek, qPCR, determinatie analyses en VITEK.", 
  "Data science project", "2023", "De invloed van bepaalde concentratie PFAS aan de expressie van CYP3A5 gen voor de tijdsduur van één dag.", "bash", 
  "Genes and proteins project ", "2022", "De regulatie van IL-8 promoter onderzoeken aan de hand van IL-8 promoter-reporter gene construct pAcGFP1-1L8p", "Technieken: SDS-Page, western blot, kloneren.",
  "Favisme project", "2022", "Het optimaliseren van de enzymactiviteit door aanpassing van de pH-waarde en metaalconcentratie.", "Techniek: BCA assay, chromatografie."
) %>% 
  detailed_entries(
    with = position, 
    what = Category,
    why = description,
    when = date
  ) 
```

# Data Science projecten en Tools
```{r}
tribble(
  ~Category, 
  ~Description,
  "Onderzoek naar Transdifferentiatie van Fibroblasten naar Hersencellen", "RNA-seq",
) %>% detailed_entries(
    what = Category,
    why = Description)
```
De Data science minor biedt de mogelijkheid om kennis en vaardigheden op te doen in het vakgebied van data science en big-data analyse:
 
 * R/bash programmeertaal toepassen om de verschillende stappen van een basis data analyse
 * Linux/command line - omgeving en RStudio, inclusief het gebruik van packages.
 * NGS ( next generation sequencing) data analyses uitvoeren met behulp van open source software.
 * RNA sequencing
 * Metagenomics

# werkervaring
```{r}
tribble(
  ~position, ~date, ~organization, ~location, ~description,
  "Activiteit regelen en lesgeven", "2017", "JRS (Jesuit Refugee Service)", "Homs, Syrië", "In Child Protection Program in Al-Mukhales kerk. Leerzaam activiteiten regelen en levensvaardigheden lessen geven voor kinderen.",
  "Docent Biologie", "2015 - 2016", "Al Gassania Prive school", "Homs, Syrië", "Biologie onderwijs aan voor middelbare school studenten.",
  "Docent", "2013", "Woman Support Center", "Homs-Syrië", "Educatieve ondersteuning. Biologie, Natuurkunde en Scheikunde onderwijs geven aan middelbare school studenten."
) %>% 
  detailed_entries(
    where = location,
    with = organization, 
    what = position,
    why = description,
    when = date
  ) 
```

# Talen
```{r}
tribble(
  ~Category, 
  ~Description,
  "Arabisch", "moedertaal",
  "Nederlands", "Vloeiend",
  "Engels", "Gevorderd"
) %>% detailed_entries(
    what = Category,
    why = Description)
```

# Cursussen
```{r, echo = FALSE, warning = FALSE, message = FALSE}
tribble(
  ~course, 
  ~date, 
  ~description,
  "IELTS (International English Language Testing System) voorbereidingscursus", "2020", "Ter voorbereiding voor de IELTS test. (Certificaat IELTS behaald B2 level)",
  "NT2 Nederlands als Tweede Taal", "2019", "B2 hoogste niveau (Certificaat behaald)",
  "VOORwerk cursus", "2018", "Een cursus ter voorbereiding op het werken in Nederland.",
  "Sociale vaardigheden Teamwork skills", "2017", "Richt zich op het ontwikkelen van de bekwaamheden die nodig zijn om effectief te kunnen samenwerken in een teamomgeving."
) %>% 
  detailed_entries( 
    what = course,
    why = description,
    when = date
  )
```

# Nevenactiviteiten
```{r}
tribble(
  ~activity, ~date, ~organization, ~description,
  "Gastvrouw", "2019", "Idea Bibliotheek, Bilthoven", "Vrijwilligerswerk",
  "Docent assistent", "2019", "Patioschool, De Bilt", "Vrijwilligerswerk"
) %>% 
  detailed_entries( 
    what = activity,
    why = description,
    where = organization,
    when = date)
```

# Hobby's en interesses
```{r}
tribble(
  ~Category,
  "Handenarbeid onder andere knutselen met kinderen en recycling materialen naar nieuwe materialen ", 
  "Koken",
  "Kaarsen versieren",
) %>% detailed_entries(
    what = Category,
    )
```

