---
title: "09_parameters"
author: "Mariana"
date: "2024-05-13"
output: html_document
---
# Parameterized COVID-19 report


Het doel van deze opdracht is het maken van een RMardown-bestand met daarin een geparametriseerd rapport voor de COVID-19-gevallen zoals te downloaden bij het ECDC. De Rmd moet ten minste drie parameters bevatten:
1- Het land waarop het rapport van toepassing is
2- Het jaar waarop de gerapporteerde gegevens betrekking hebben
3- De periode in maanden waarop de rapportage betrekking heeft


Nadat deze Rmarkdown met parameters heeft geknit, worden twee plots gemaakt, één met __covid-sterfgevall__ en één met __covid-gevallen__ in het gegeven land, jaar en maand.
De parameterized Rmarkdown is beschikbaar via [github](https://github.com/Fatimadanawar/Workflow-Portfolio/tree/main/document/opdracht9_parameter_covid19.Rmd)

```{r, message=FALSE, warning=FALSE, include=FALSE}
library(png)
library(webshot)
```




```{r}
# screenshot maken van html met behlup van functie webshot
webshot::webshot("document/params.html", "Images/params.png")
```

Params testing: Om parameters te testen gebruiken we de volgende functie en kunnen we daar welke parameters willen en selecteren.
```{r, message=FALSE}
#rmarkdown::render("document/params.Rmd", params = list(country = "Belgium", year = 2020, month = "April"), output_file = "belgium_2020_April")
```

Hier kunnen we de resultaten van vorige stap zien als webshot
```{r}
webshot::webshot("document/belgium_2020_April.html", "Images/belgium_2020_April.png")
```

Nadat u de resultaten heeft gecontroleerd, kunt u zien dat de parameters werken en voor andere landen en data kunnen worden gebruikt.
